【裁判字號】    99,訴,275
【裁判日期】    991124
【裁判案由】    毒品危害防制條例
【裁判全文】
臺灣高雄地方法院刑事判決               99年度訴字第275號
公  訴  人  臺灣高雄地方法院檢察署檢察官
被      告  王證凱
指定辯護人  施吉安律師
被      告  范宜惠
指定辯護人  李錦臺律師
上列被告因毒品危害防制條例案件，經檢察官提起公訴（98年度
偵字第34171 號），本院判決如下：
    主  文
王證凱犯如附表1 所示之參罪，均累犯，各處如附表1 所示之刑
。應執行有期徒刑玖年捌月，扣案如附表2 編號2 所示之物沒收
，未扣案販賣毒品所得新臺幣參仟元，其中新臺幣壹仟伍佰元應
與范宜惠連帶沒收，其餘新臺幣壹仟伍佰元單獨沒收，如全部或
一部不能沒收時，其中新臺幣壹仟伍佰元以其與范宜惠之財產連
帶抵償，其餘新臺幣壹仟伍佰元以其財產抵償之。
范宜惠共同販賣第二級毒品，累犯，處有期徒刑柒年肆月，扣案
如附表2 編號2 所示之物沒收，未扣案共同販賣毒品所得之新臺
幣壹仟伍佰元應與王證凱連帶沒收，如全部或一部不能沒收時，
以其與王證凱之財產連帶抵償之。其餘被訴部分無罪。
    事  實
一、王證凱與范宜惠係男女朋友關係，王證凱前因毒品危害防制
    條例案件，經本院以97年度審簡字第4831號判決，判處有期
    徒刑3 月確定，於民國98年10月22日易科罰金執行完畢；范
    宜惠前因毒品危害防制條例案件，經本院以95年度訴字第10
    58號判決，判處有期徒刑6 月確定，於95年10月11日易科罰
    金執行完畢。詎渠2 人均仍不知悔改，明知甲基安非他命係
    毒品危害防制條例第2 條第2 項第2 款所定之第二級毒品，
    不得擅自持有、販賣，竟先後於：
（一）98年10月28日夜間8 、9 時許，吳明秀以其持用之000000
      0000號行動電話，撥打王證凱持用之0000000000號行動電
      話而為聯絡，於雙方通話過程中，吳明秀表示欲向王證凱
      購買第二級毒品甲基安非他命，王證凱因而意圖營利而基
      於販賣第二級毒品之犯意，同意販售第二級毒品甲基安非
      他命與吳明秀，雙方並相約在高雄縣鳳山市○○街與善美
      路口之「寶貝熊遊藝場」見面。嗣於同日夜間10時12分許
      ，王證凱在前往上開「寶貝熊遊藝場」途中，以其前揭00
      00000000號行動電話，撥打吳明秀持用之0000000000號行
      動電話，向吳明秀表示其約於15分鐘後到達約定地點，並
      詢問吳明秀欲購買之第二級毒品甲基安非他命數量，吳明
      秀乃於電話中回稱欲購買價值新臺幣（下同）500 元之第
      二級毒品甲基安非他命。之後約於同日夜間10時34分許，
      王證凱即在上開「寶貝熊遊藝場」門口，交付價值500 元
      之第二級毒品甲基安非他命與吳明秀，復同時收受吳明秀
      所給付之500 元款項。
（二）98年11月11日下午4 時31分許，劉鴻奭以其持用之000000
      0000號行動電話，撥打王證凱持用之0000000000號行動電
      話，適當時王證凱正在睡覺，而由在旁之范宜惠代接電話
      ，於通話過程中，劉鴻奭表示欲向王證凱購買第二級毒品
      甲基安非他命，范宜惠因而意圖營利而基於販賣第二級毒
      品之犯意，詢問劉鴻奭是否相約在「寶貝熊遊藝場」交易
      ，惟劉鴻奭因是時尚無現款，乃表示稍晚再為聯絡。嗣於
      同日下午4 時33分許，范宜惠以王證凱持用之上開000000
      0000號行動電話，撥打劉鴻奭持用之前開0000000000號行
      動電話，詢問劉鴻奭當日欲交付多少款項與王證凱，劉鴻
      奭於電話中答稱係2500元，而於通話完畢後，范宜惠即告
      知王證凱關於劉鴻奭欲購買第二級毒品甲基安非他命乙事
      ，王證凱乃意圖營利而與范宜惠共同基於販賣第二級毒品
      之犯意聯絡，要求范宜惠告知劉鴻奭相約在高雄縣鳳山市
      ○○路上之「御宿汽車旅館」306 號房進行交易。之後於
      同日下午5 時48分許，劉鴻奭因已取得現金，乃以其持用
      之前開0000000000號行動電話，撥打上開0000000000號行
      動電話，范宜惠即於電話中要求劉鴻奭至前開「御宿汽車
      旅館」306 號房進行交易，未久後，劉鴻奭即依約到達前
      開汽車旅館房內，並交付2500元與王證凱（其中1000元為
      劉鴻奭之前積欠王證凱之款項），王證凱則交付價值1500
      元之第二級毒品甲基安非他命與劉鴻奭。
（三）98年11月11日夜間6 時49分許，鍾琳以其持用之00000000
      00號行動電話，撥打王證凱持用之0000000000號行動電話
      ，詢問王證凱是否在前開「寶貝熊遊藝場」後，即前往上
      開「寶貝熊遊藝場」尋訪王證凱，嗣於同日夜間7 時3 分
      許，鍾琳到達前開「寶貝熊遊藝場」後，又以其持用之前
      開0000000000號行動電話，撥打王證凱持用之0000000000
      號行動電話，向王證凱表示其已到達該處，而王證凱知悉
      鍾琳至該處尋訪其之目的，係欲向其購買第二級毒品甲基
      安非他命，然因當時其身上所持有之第二級毒品甲基安非
      他命數量不足，大部分係放置在是時正由范宜惠駕駛之車
      牌號碼0155-SU 號自用小客車上，乃意圖營利而基於販賣
      第二級毒品之犯意，要求鍾琳先至「寶貝熊遊藝場」內等
      待，嗣於同日夜間7 時44分許，不知王證凱與鍾琳欲為毒
      品交易之范宜惠，駕駛車牌號碼0155-SU 號自用小客車至
      「寶貝熊遊藝場」門口後，王證凱即與鍾琳一同進入該自
      用小客車內，由鍾琳交付1000元與王證凱，王證凱則交付
      價值1000元之第二級毒品甲基安非他命與鍾琳。
二、嗣因警方人員對王證凱使用之上開0000000000號行動電話實
    施通訊監察，並於98年11月11日夜間7 時55分許，在前開「
    寶貝熊遊藝場」門口盤查王證凱、范宜惠、鍾琳3 人，而鍾
    琳見警方人員前來，遂將其甫自王證凱處購得之上開第二級
    毒品甲基安非他命吞入口中，之後仍因警方人員當場扣得如
    附表2 所示之物，因而循線查悉上情。
三、案經行政院海岸巡防署海岸巡防總局南部地區巡防局移送臺
    灣高雄地方法院檢察署檢察官偵查起訴。
    理  由
壹、對於證據能力之判斷
一、本件行政院海岸巡防署海岸巡防總局南部地區巡防局依據本
    院核發之通訊監察書所進行之通訊監察而得之通訊監察內容
    ，係經正當法律程序所取得之證據，且與本案之相關待證事
    實具有關連性，自應有證據能力。雖被告王證凱之辯護人主
    張：依卷附通訊監察書所示，本件對0000000000號行動電話
    之監察期間，係98年10月30日至98年11月27日，是於98年10
    月28日所取得之通訊監察內容，係屬非法取得，並無證據能
    力（見本院卷第296 頁），而依警卷第36至38頁所附之本院
    98年聲監續字第2853號通訊監察書顯示，本院核准對000000
    0000號行動電話為通訊監察之期間，確係記載自98年10月30
    日上午10時許起至98年11月27日上午10時許止無訛。然觀諸
    上開通訊監察書之案號，係「98年『聲監續』字第2853號」
    ，是該通訊監察書係本院於檢察官聲請繼續監察時所核發，
    並非最初聲請通訊監察時所核發之通訊監察書；又依卷附本
    院98年聲監字第1848號通訊監察書所示，本院最初核准對00
    00000000號行動電話為通訊監察之期間，係自98年10月2 日
    上午10時許起至98年10月30日上午10時許止（見本院卷第10
    8 至111 頁），故警方人員於98年10月28日對0000000000號
    行動電話所取得之通訊監察內容，要係合法取得，被告王證
    凱之辯護人前揭主張，尚屬無據。
二、按被告以外之人於審判外之言詞或書面陳述，除法律有規定
    者外，不得作為證據，刑事訴訟法第159 條第1 項定有明文
    。本件證人吳明秀、劉鴻奭、鍾琳於警詢中之陳述，為被告
    以外之人於審判外之陳述，且經被告王證凱之辯護人於本院
    審理中主張其無證據能力（見本院卷第280 至282 頁），而
    該等陳述並無刑事訴訟法第159 條之2 規定「被告以外之人
    於檢察事務官、司法警察官或司法警察調查中所為之陳述，
    與審判中不符時，其先前之陳述具有較可信之特別情況，且
    為證明犯罪事實存否所必要者，得為證據」之情形，復查無
    其他依法得為證據之情事，自不得作為證據。惟刑事訴訟法
    第159 條第1 項所規定禁止作為證據者，僅係禁止作為認定
    犯罪事實及法律效果之實質證據，至於作為證明其他證據證
    明力之彈劾證據，則屬自由證明範圍，要非為法所禁止。是
    前揭證人於警詢中之陳述，仍得作為其他證據證明力之彈劾
    證據，不受刑事訴訟法第159 條第1 項之限制，併予敘明。
三、次按，被告以外之人於偵查中向檢察官所為之陳述，除顯有
    不可信之情況者外，得為證據，刑事訴訟法第159 條之1 第
    2 項定有明文。本件證人吳明秀、劉鴻奭於檢察官偵查中所
    為之證述內容，業經渠等具結擔保該等證詞之真實性，且經
    本院提示後，檢察官、被告2 人及渠等辯護人，對上開證詞
    之證據能力不爭執，而綜合本案全部卷證，並無發現顯不可
    信之情事，復與本案相關之待證事實具有關連性，依前揭刑
    事訴訟法第159 條之1 第2 項規定，自應具有證據能力。另
    刑事訴訟法第158 條之3 所謂證人依法應具結而未具結者，
    其證言不得作為證據，係指檢察官或法官以「證人身分」傳
    喚被告以外之人（如證人、告發人、告訴人、被害人、共犯
    或共同被告）到庭作證，或到庭後轉換為「證人身分」為調
    查時，始應依法命於供前或供後具結，其陳述方得作為證據
    ，故若非以「證人身分」訊問，即與「依法應具結」之要件
    不合，未命具結，純屬檢察官或法官調查證據職權之適法行
    使，當無違法可言（最高法院98年度台上字第663 號判決意
    旨參照）。本件證人鍾琳於偵訊中之陳述，雖未經具結，惟
    其當時係以被告身分為供述，依法不需具結，且依卷內所存
    證據，亦未顯示該陳述有何顯不可信之情況，且該陳述與本
    案相關之待證事實具有關連性，依前揭說明，該陳述自應具
    有證據能力。
四、另按，被告以外之人於審判外之陳述，雖不符前4 條之規定
    ，而經當事人於審判程序同意作為證據，法院審酌該言詞陳
    述或書面陳述作成時之情況，認為適當者，亦得為證據。當
    事人、代理人或辯護人於法院調查證據時，知有第159 條第
    1 項不得為證據之情形，而未於言詞辯論終結前聲明異議者
    ，視為有前項之同意，刑事訴訟法第159 條之5 亦規定甚明
    。卷附扣押物品目錄表、通訊監察譯文（係警方人員聽取通
    訊監察內容後，為使該內容呈現於書面之陳述）、臺灣檢驗
    科技股份有限公司濫用藥物尿液檢驗報告，均係被告以外之
    人於審判外之書面陳述。而檢察官、被告2 人及渠等辯護人
    ，就上開書面陳述，未於本院審理過程中聲明異議，本院並
    審酌前開陳述作成時之情況均屬正常，所取得過程並無瑕疵
    ，且與本案相關之待證事實具有關連性，認適當作為證據，
    依前開刑事訴訟法第159 條之5 之規定，認上開陳述均具有
    證據能力。
五、卷附行動電話通聯紀錄，係該行動電話門號之所屬電信業者
    之電腦系統，就該行動電話門號所為每次通話之紀錄，非屬
    供述證據，是該項證據與卷附蒐證相片相同，均不適用傳聞
    法則，且上開證據與被告2 人本件犯行，具有相當之關聯性
    ，又非不法取得，自應具有證據能力。
貳、有罪部分
一、訊據被告2 人固不否認彼此為男女朋友關係，另被告王證凱
    坦認0000000000號行動電話係其所持用，且於前開犯罪事實
    （一）、（三）所示時、地，曾以該行動電話分別與證人吳
    明秀、鐘琳為通聯及見面等事實，而被告范宜惠則坦認於前
    開犯罪事實（二）所示時間，曾與證人劉鴻奭為電話通聯，
    且嗣後證人劉鴻奭有到「御宿汽車旅館」306 號房找尋被告
    王證凱等事實，然渠2 人均矢口否認有何前揭販賣第二級毒
    品犯行，被告王證凱辯稱：伊於98年10月28日，雖有與吳明
    秀為電話通聯，但當時談話的內容，是因為吳明秀沒有足夠
    的錢繳交電費，要跟伊借500 元，所以伊於通完電話後，有
    在「寶貝熊遊藝場」拿500 元給吳明秀。而關於劉鴻奭的部
    分，伊於98年11月11日，根本沒有與劉鴻奭見面。關於鍾琳
    的部分，98年11月11日當天，鍾琳在「寶貝熊遊藝場」內，
    邀約伊合夥購買毒品，但因為鍾琳還欠伊錢，所以伊在「寶
    貝熊遊藝場」內就拒絕鍾琳，之後范宜惠開車過來，伊與鍾
    琳都有上車，目的是要一起去吃東西，結果就被警察抓了，
    而鍾琳在車上時，有拿1000元給伊，但只是要還伊錢，伊並
    沒有販賣甲基安非他命與吳明秀、劉鴻奭、鍾琳3 人云云；
    被告范宜惠則辯稱：伊於98年11月11日下午，雖有與綽號「
    豆花」的劉鴻奭為電話通聯，但當時伊不知道劉鴻奭在電話
    中所講的內容是指什麼，伊只知道王證凱先前跟伊講過其有
    在賣手機及代幣。而與劉鴻奭通電話後，王證凱有要伊叫劉
    鴻奭過來，而劉鴻奭過來時，係伊開門讓劉鴻奭進來，劉鴻
    奭進來之後，伊就進去浴室，不知道劉鴻奭來找王證凱作何
    事，也不知道王證凱跟劉鴻奭有無買賣毒品的行為云云。經
    查：
（一）關於被告王證凱前開犯罪事實（一）所示犯行部分：
  １、此部分犯罪事實，業經被告王證凱於本院移審訊問中坦承
      其於98年10月28日，有以500 元之代價，販賣第二級毒品
      甲基安非他命與證人吳明秀乙情不諱（見本院卷第17頁）
      ，並據證人吳明秀於偵訊中證述：98年10月28日，伊有以
      0000000000號行動電話打電話給王證凱，在電話中向王證
      凱表示要買500 元的甲基安非他命，之後王證凱是騎乘機
      車到鳳山市的「寶貝熊遊藝場」外，與伊進行交易等語（
      見偵2 卷第162 頁）明確，而被告王證凱及證人吳明秀上
      開陳述內容，又與被告王證凱持用0000000000號行動電話
      （下稱A1）與證人吳明秀持用0000000000號行動電話（下
      稱B ）為下述通訊監察譯文中所示之對話情節相符（見偵
      2 卷第94、95頁）：
  (1)、98年10月28日夜間10時12分許
      A1：要到你們那邊了，你差不多15分到寶貝熊。
      B ：喔。
      A1：你要多少？
      B ：5 呀。
      A1：嗯。
  (2)、98年10月28日夜間10時34分許
      A1：你在哪？
      B ：我在你停車這裡，你不是在寶貝熊？
      A1：我在門口。
      B ：好啦。
      此外，復有0000000000號行動電話之通聯紀錄（見本院卷
      第233 至237 頁）在卷可稽，及如附表2 編號2 、3 所示
      之物扣案足憑。從而，被告王證凱於98年10月28日夜間，
      於以其持用之0000000000號行動電話與證人吳明秀持用之
      0000000000號行動電話進行前開通聯後，約於同日夜間10
      時34分許，在上開「寶貝熊遊藝場」門口，以500 元之代
      價，販賣第二級毒品甲基安非他命與證人吳明秀之事實，
      堪以認定。
  ２、雖被告王證凱嗣後翻異前詞，而就其何以於本院移審訊問
      中自白販賣第二級毒品甲基安非他命與證人吳明秀乙節辯
      稱：當時因為伊母親身體不好，伊急著想要獲得交保，而
      聽看守所的人說，只要承認被訴犯行中的1 、2 件，就可
      以獲得交保，所以伊才會自白云云。然被告王證凱、范宜
      惠於98年11月11日為警查獲之後，即因檢察官聲請而經本
      院裁定予以羈押在案，而被告王證凱對於被告范宜惠是時
      遭羈押乙事，亦有所知悉，業據其於本院審理中陳明在卷
      （見本院卷第289 頁）；又被告王證凱於本院移審訊問之
      前，業已收受本案之起訴書，業據其陳述明確（見本院卷
      第16頁），而依本案起訴書之記載，被告范宜惠於檢察官
      聲請羈押時，曾向法官坦認有與被告王證凱共同販賣毒品
      （見本院卷第2 、3 頁），準此，被告王證凱自得由上開
      起訴書之記載及被告范宜惠遭羈押之結果，瞭解其坦承被
      訴犯行與否，要與其是否能獲得交保，並未存有必然之關
      係，則被告王證凱是否會因期盼獲得交保，而甘冒遭判處
      重刑之風險，故意悖於事實而為上開自白？實甚有所疑。
      況且，被告王證凱於檢察官聲請延長羈押時，曾在本院法
      官訊問中自承其有販賣第二級毒品之行為（見本院98年度
      偵聲字第648 號卷第6 頁），然仍經本院法官裁定予以延
      長羈押；嗣於檢察官偵訊時，其亦向檢察官坦認有販毒行
      為（見偵2 卷第151 頁），然亦未經檢察官聲請停止羈押
      ，是其由自身之經歷，亦得明白即令其承認被訴犯行，亦
      未必能因此獲得交保，益證被告王證凱實無可能僅為求取
      交保之機會，而為與事實不相符合之自白，因此，被告王
      證凱此部分所辯，純係事後推諉之詞，無從予以採認。
  ３、被告王證凱雖另辯稱其於98年10月28日與證人吳明秀為電
      話通聯、嗣2 人在「寶貝熊遊藝場」見面，係因證人吳明
      秀向其借款500 元云云，而證人吳明秀於本院審理中亦曾
      證稱：伊於98年10月28日，有向王證凱借錢，金額是幾百
      元云云（見本院卷第158 頁）。然證人吳明秀前開於本院
      審理中之證詞，非但與其前開偵訊中之證述內容不相符合
      ，且與其於本院同次審理中所稱：伊於98年10月28日，是
      打電話要向王證凱拿500 元之甲基安非他命，嗣王證凱有
      在「寶貝熊遊藝場」把甲基安非他命給伊，但沒有向伊拿
      錢。而伊於警詢中，曾向警方人員謊稱伊是要向王證凱借
      款500 元，但因為警察不相信，所以伊才向警方人員表示
      係用500 元向王證凱買毒品云云（見本院卷第155 至160
      頁），亦顯有甚大歧異，已徵證人吳明秀於本院審理中之
      證述難以採認。又依證人吳明秀於本院審理中所證：伊曾
      向王證凱借過幾百元，原因是伊身上沒有錢，要作為自己
      的生活費，並不是為了要繳水電費云云（見本院卷第159
      頁），要與被告王證凱辯稱其借款500 元與證人吳明秀繳
      納電費云云（見本院卷第84頁），2 人所言顯不相符；另
      證人吳明秀於本院審理中所稱被告王證凱交付第二級毒品
      甲基安非他命與其而未向其收取款項乙節，亦與被告王證
      凱前開所執辯詞差異甚多，足證證人吳明秀於本院審理中
      所述，純係迴護被告王證凱之詞，無從予以採認。
  ４、被告王證凱前揭置辯之詞，要與證人吳明秀於本院審理中
      所言多有出入，業如前述，是被告王證凱所持辯解是否可
      採，已甚有所疑。又被告王證凱前於警詢中陳稱：吳明秀
      於98年10月28日夜間10時12分許與伊所為之通話內容，是
      在向伊問遊藝場代幣的事情云云（見警卷第6 頁），亦與
      其於本院審理中之辯詞相去甚遠，益徵其所持辯解要以臨
      訟卸責之詞，難以採信。此外，依被告王證凱與證人吳明
      秀前開於98年10月28日夜間10時12分許之通訊監察譯文所
      示，被告王證凱於該次對話中，一開始即向證人吳明秀表
      示其將到達「寶貝熊遊藝場」，嗣即直接詢問證人吳明秀
      「你要多少？」，而證人吳明秀則旋即回稱「5 呀」，雙
      方並於此情形下，即完成此次對話，相互知悉對方所指為
      何，足見渠2 人於此之前，彼此間已經有所聯絡，方會有
      上開對話情形產生，而此觀諸0000000000號行動電話之通
      聯紀錄顯示，被告王證凱使用之該行動電話，於98年10月
      28日夜間8 時許至夜間10時許間（即於上述98年10月28日
      夜間10時12分之通聯前），與證人吳明秀使用之00000000
      00號行動電話，曾有多達5 次之通聯（見本院卷第233 至
      235 頁），即甚明確。而被告王證凱、證人吳明秀2 人於
      98年10月28日夜間為電話通聯及見面之目的，若僅在借貸
      500 元之小額款項，衡情渠2 人間實無必要於短期間內為
      前開多次通聯，反係於渠2 人均曾敘及之交易毒品情形，
      方有因商論賣方目前是否有毒品可供販售、何時可交付毒
      品、欲在何處進行交易、能否允許賒欠交易、欲購買毒品
      之數量為何等事項，以致產生前開通聯情形，由此亦足佐
      證被告王證凱前揭所辯，要係事後卸飾之詞，無從予以採
      認，並可證明被告王證凱、證人吳明秀2 人，係於98年10
      月28日夜間8 、9 時許間，即開始以0000000000號、0000
      000000號行動電話，聯絡交易第二級毒品甲基安非他命事
      宜。因此，被告王證凱前開犯罪事實（一）所示之販賣第
      二級毒品行為，堪以認定。
（二）關於被告2 人前開犯罪事實（二）所示犯行部分
  １、此部分犯罪事實，業據被告王證凱於偵訊及本院移審訊問
      中坦承其於98年11月11日下午，有在「御宿汽車旅館」，
      以1500元之代價，販賣第二級毒品甲基安非他命與綽號「
      豆花」之劉鴻奭乙情不諱（見偵2 卷第150 、151 頁、本
      院卷第17頁），且被告范宜惠於檢察官聲請羈押而在本院
      接受羈押訊問時及於本案審理中亦供承：到查獲時為止，
      伊與王證凱成為男女朋友，約有1 個月的時間，而伊從98
      年11月初開始，會於王證凱睡覺時，幫他接聽購毒者的電
      話，並看約在哪裡，而把毒品送過去。王證凱所販賣的毒
      品，都是甲基安非他命，伊會幫忙王證凱賣毒品的原因，
      是因為王證凱每天會讓伊拿1000元至3000元回家。又卷附
      0000000000號行動電話於98年11月11日下午4 時31分許、
      下午4 時33分許、下午5 時48分許之通訊監察譯文，均係
      伊與綽號「豆花」之劉鴻奭間的對話等語（見本院98年度
      聲羈字第971 號卷第7 至9 頁、本院卷第50、280 頁）無
      訛，並據證人劉鴻奭於偵訊及本院審理中證稱：伊的綽號
      是「豆花」，於98年11月11日下午，伊有以0000000000號
      行動電話，打電話給王證凱聯絡交易毒品事宜，當時接電
      話的是1 個女生，後來伊是在愛國超商旁的1 間汽車旅館
      ，向王證凱購買1500元的甲基安非他命，但因為伊之前有
      欠王證凱1000元，所以當日是拿2500元給王證凱。又當天
      伊到汽車旅館時，裡面還有1 個女生等語（見偵2 卷第10
      6 、107 頁、本院卷第160 至166 頁）明確，而被告2 人
      及證人劉鴻奭上開陳述內容，又與被告范宜惠持用000000
      0000號行動電話（下稱A2）與證人劉鴻奭持用0000000000
      號行動電話（下稱C ）為下述通訊監察譯文中所示之對話
      情節相符（見偵2 卷第101 、102 頁，其中當日下午5 時
      48分許之通訊監察譯文，誤載為係被告王證凱與證人劉鴻
      奭進行對話，然經本院當庭勘驗該次通訊監察錄音結果，
      該次通聯實係被告范宜惠與證人劉鴻奭間之對話，見本院
      卷第280 頁）：
  (1)、98年11月11日下午4 時31分許
      C ：凱仔在嗎？
      A2：他在睡，你誰？
      C ：我豆花。
      A2：喔。
      C ：他什麼時候要起來？
      A2：我不知道，你要啥，跟我講沒關係。
      C ：我要2 張。
      A2：你們都在哪等？
      C ：看他，都他在約的。
      A2：寶貝熊好嗎？
      C ：啥？
      A2：五湖那。
      C ：你晚點好不好，我還沒拿到錢。
      A2：好。
  (2)、98年11月11日下午4 時33分許
      A2：你今要拿多少錢還他？
      C ：2500。
      A2：好，我知道了。
      C ：好。
  (3)、98年11月11日下午5 時48分許
      C ：你們在哪？
      A2：你到了？
      C ：我好了。
      A2：你過來愛國這，306。
      C ：你說愛國旁邊那間？
      A2：對。
      C ：306。
      A2：嘿。
      C ：好。
      此外，復有0000000000號行動電話之通聯紀錄（見本院卷
      第238 、239 頁）在卷可稽，及如附表2 編號2 、3 所示
      之物扣案足憑。從而，被告2 人於98年11月11日，由被告
      范宜惠持用0000000000號行動電話與證人劉鴻奭持用之00
      00000000號行動電話進行前開通聯後，被告王證凱於同日
      下午5 時48分後之某時點，在上開「御宿汽車旅館」306
      號房，以1500元之代價，販賣第二級毒品甲基安非他命與
      證人劉鴻奭之事實，堪以認定。
  ２、雖被告王證凱、范宜惠嗣後均翻異前詞，其中被告王證凱
      就其先前自白販賣第二級毒品甲基安非他命與證人劉鴻奭
      乙節辯稱：伊急著想要獲得交保，而聽看守所的人說，只
      要承認部分犯行，就可以獲得交保，所以伊才會自白云云
      ；而被告范宜惠則就其先前坦認有以為被告王證凱代接電
      話方式參與販賣第二級毒品甲基安非他命犯行乙節辯稱：
      伊當時因為毒癮發作，精神狀況不佳，並不知道自己在說
      什麼云云。關於被告王證凱上開所辯，僅係事後推諉之詞
      ，無從予以採認，業經析論如前，不另贅述；而關於被告
      范宜惠所執辯詞部分，依被告范宜惠前開在本院接受羈押
      訊問時之筆錄記載內容（見本院98年度聲羈字第971 號卷
      第7 至12頁）及經本院勘驗該次訊問之錄音內容結果（見
      本院卷第117 至124 頁），被告范宜惠當時均能針對法官
      提問之問題回答，期間雖曾表示有胃痛情形，然經法官詢
      問原因後，其亦表示係因緊張所致，甚而於法官裁定羈押
      後，詢問其需將遭羈押乙事通知何人時，其尚特別表示因
      不想讓其父親知悉其遭羈押乙事，故要求以電話通知方式
      令其母親知道該事即可（見本院98年度聲羈字第971 號卷
      第12頁、本院卷第124 頁），足見被告范宜惠當時神智甚
      為清楚，並無任何毒癮發作導致其有不能理解法官訊問問
      題以致隨意為回答之情形，是被告范宜惠前揭所辯，亦顯
      係事後卸責之詞，無從予以採信。
  ３、被告王證凱雖另辯稱：伊於98年11月11日當天，並未與證
      人劉鴻奭見面云云；而被告范宜惠則另辯稱：伊不知道劉
      鴻奭在電話中跟伊講的內容是指什麼，伊只知道王證凱有
      在賣手機及代幣云云。然關於被告王證凱所執上開辯詞部
      分，非但與證人劉鴻奭前開證述內容有所不符，亦與被告
      范宜惠於本院審理中陳稱：伊於98年11月11日下午與劉鴻
      奭通完電話後，王證凱有要伊叫劉鴻奭過來，而劉鴻奭過
      來時，係伊開門讓劉鴻奭進來的等語（見本院卷第50頁）
      ，亦顯有矛盾，足見被告王證凱此部分所辯，顯與事實不
      符，無從予以採認。而關於被告范宜惠所執前揭辯詞部分
      ，雖被告王證凱於本院審理中證述：伊與范宜惠認識期間
      ，係告訴范宜惠伊在賣代幣，伊並會吩咐范宜惠幫伊代接
      買賣代幣之電話。98年11月11日下午4 時31分許，伊人在
      睡覺，不知道當時幫伊代接電話的人是不是范宜惠云云（
      見本院卷第255 至257 頁）。然被告王證凱上開證詞，要
      與被告范宜惠前開在本院接受羈押訊問時之陳述，及於本
      院審理中陳稱：伊於98年11月11日下午與劉鴻奭通完電話
      後，王證凱有要伊叫劉鴻奭過來等語（由此語顯示被告王
      證凱當知悉於98年11月11日下午4 時31分許，係被告范宜
      惠幫其代接電話，否則被告王證凱不會有要求被告范宜惠
      通知證人劉鴻奭至「御宿汽車旅館」306 號房之舉），顯
      然有所矛盾，已徵被告王證凱上開證詞，要屬迴護被告范
      宜惠之詞，無從予以採認。又依據證人劉鴻奭於偵訊及本
      院審理中之證述，其於98年11月11日下午撥打前開000000
      0000號行動電話之目的，即係欲向被告王證凱購買第二級
      毒品甲基安非他命（見偵2 卷第106 、107 頁、本院卷第
      160 至166 頁），而依前開通訊監察譯文所示，被告范宜
      惠於當日下午4 時31分許接獲證人劉鴻奭所撥打之電話時
      ，對於證人劉鴻奭來電目的為何乙節，全然未多加詢問，
      反係逕自告知證人劉鴻奭「你要啥，跟我講沒關係」，足
      證被告范宜惠對於證人劉鴻奭係欲向被告王證凱購買第二
      級毒品甲基安非他命乙節，甚為明瞭。況且，被告范宜惠
      於98年11月11日下午4 時31分許與證人劉鴻奭為前開通聯
      時，若係誤認證人劉鴻奭係欲向被告王證凱購買其他物品
      ，則於其辯稱其只知悉被告王證凱有在販賣行動電話及代
      幣之狀況下，衡情其當應詢明證人劉鴻奭所欲購買之物品
      究為行動電話或代幣？然其卻於該次通話過程中，全然未
      出現此一提問，益徵被告范宜惠前開所辯，要係事後卸飾
      之詞，無從予以採認。
  ４、證人劉鴻奭於本院審理中證稱：伊於98年11月11日去「御
      宿汽車旅館」時，是王證凱來幫伊開門的云云（見本院卷
      第253 頁），要與被告范宜惠於本院審理中所陳：98年11
      月11日下午，劉鴻奭過來時，係伊開門讓劉鴻奭進來的等
      語（見本院卷第50頁），固有所不同，然依前開98年11月
      11日下午4 時31分許之通訊監察譯文所示，被告范宜惠與
      證人劉鴻奭為該次通話時，證人劉鴻奭向被告范宜惠表示
      其係「豆花」後，被告范宜惠即未再追問證人劉鴻奭係何
      人，嗣被告范宜惠向證人劉鴻奭表示「你要啥，跟我講沒
      關係」後，證人劉鴻奭亦旋即告知其欲購買毒品之數量（
      依被告范宜惠於警詢中所述及證人劉鴻奭於本院審理中所
      言，均謂該譯文中之「2 張」，係指2000元之意，見警卷
      第19頁、本院卷第161 頁），足見證人劉鴻奭與被告范宜
      惠間應有所認識，方會於短暫之對話過程中，旋即論及不
      宜讓陌生人知曉之毒品交易。惟證人劉鴻奭於本院審理中
      卻證稱：伊沒有見過范宜惠，伊去「御宿汽車旅館」向王
      證凱買毒品時，在場有1 個女生，但伊不知道該女生是否
      係范宜惠云云（見本院卷第160 至166 頁），而顯有迴護
      被告范宜惠之情，是其證稱其於98年11月11日至「御宿汽
      車旅館」時，係被告王證凱幫其開門云云，亦當係迴護被
      告范宜惠之詞，無從予以採信，亦難以之為何有利於被告
      2 人之認定。從而，被告2 人前開犯罪事實（二）所示之
      販賣第二級毒品行為，堪以認定。
（三）關於被告王證凱前開犯罪事實（三）所示犯行部分：
  １、此部分犯罪事實，業據被告王證凱於偵訊及本院移審訊問
      中坦承證人鍾琳於98年11月11日夜間與其相約見面之目的
      ，係欲向其購買第二級毒品甲基安非他命乙情不諱（見偵
      2 卷第150 、151 頁、本院卷第17、84頁），並據被告范
      宜惠於本院羈押訊問中陳述：鍾琳於查獲當時，是來向王
      證凱買1000元的甲基安非他命，而王證凱也有將毒品交給
      鍾琳等語（見本院98年度聲羈字第971 號卷第10頁）明確
      ，而被告2 人上開陳述內容，又與被告王證凱持用
      0000000000號行動電話（下稱A1）與證人鍾琳持用
      0000000000號行動電話（下稱D ）為下述通訊監察譯文中
      所示之對話情節相符（見偵2 卷第103 頁）：
  (1)、98年11月11日夜間6 時49分許
      D ：你在寶貝熊喔？
      A1：你誰？
      D ：阿忠啦。
      A1：嘿。
      D ：我過去找你還是怎樣？
      A1：你過來。
      D ：好。
  (2)、98年11月11日夜間7 時3 分許
      D ：到了。
      A1：先進來，等我七仔一下。
      D ：啥？
      A1：你先進來，馬上好。
      此外，復有0000000000號行動電話之通聯紀錄（見本院卷
      第240 、241 頁）、警方人員拍攝之蒐證相片（拍攝證人
      鍾琳在「寶貝熊遊戲場」前進入車牌號碼0155-SU 號自用
      小客車內之情形，見警卷第73頁）在卷可稽，及如附表2
      編號2 、3 所示之物扣案足憑。從而，被告王證凱於98年
      11月11日夜間6 、7 時許，持用0000000000號行動電話與
      證人鍾琳持用之000000 0000 號行動電話進行前開通聯後
      ，有在上開「寶貝熊遊藝場」前之車牌號碼0155-SU 號自
      用小客車內，以1000元之代價，販賣第二級毒品甲基安非
      他命與證人鍾琳之事實，堪以認定。
  ２、雖被告王證凱嗣於本院審理中翻異前詞，改口辯述如前，
      而證人鍾琳於警詢時亦證稱：伊於查獲當天去找王證凱，
      係要還1000元給王證凱，之後王證凱女友范宜惠開車過來
      ，伊有與王證凱一起上車，但目的只是要看范宜惠的長相
      而已云云（見警卷第24至29頁），且警方人員查獲本案時
      ，並未在證人鍾琳身上查獲任何毒品。然關於警方人員未
      在證人鍾琳處查獲其向被告王證凱所購得之第二級毒品甲
      基安非他命之原因，業據被告范宜惠於本院接受羈押訊問
      時陳述：王證凱將毒品交給鍾琳後，鍾琳在警察來的時候
      ，一直做出以左手遮嘴，並用右手食指插入嘴巴內的動作
      ，所以伊認為鍾琳是把該包毒品吞下去等語（見本院98年
      度聲羈字第971 號卷第10頁）明確，核與證人鍾琳於98年
      11月11日夜間為警查獲後，經採尿檢驗結果，發現其尿液
      呈甲基安非他命陽性反應乙情相符，有臺灣檢驗科技股份
      有限公司98年12月2 日KH2009B0000000號濫用藥物尿液檢
      驗報告在卷可稽（見本院卷第68頁），是尚難以警方人員
      於查獲本案時，未在證人鍾琳身上查獲第二級毒品甲基安
      非他命乙節，為何有利於被告王證凱之認定。至證人鍾琳
      於偵訊中雖陳稱：伊從80幾年之後，就未再施用甲基安非
      他命，伊尿液檢驗報告呈甲基安非他命陽性的原因，可能
      是伊與王證凱上車後，王證凱在車上抽煙，而伊吸到二手
      煙所致云云（見本院卷第72頁），然本件警方人員查獲本
      案時，僅在被告2 人身上及車牌號碼0155-SU 號自用小客
      車上扣獲如附表2 所示之物，並未扣得任何摻有第二級毒
      品甲基安非他命之香菸，有本件扣押物品目錄表附卷足按
      （見警卷第34頁）；且依被告王證凱於警詢中所述，被告
      王證凱於本次遭查獲前，最後一次施用毒品之時間，係查
      獲前一日（見警卷第5 頁），是於98年11月11日夜間，被
      告王證凱並未有在車牌號碼0155-SU 號自用小客車上施用
      第二級毒品甲基安非他命之情。因此，證人鍾琳此部分所
      陳，顯與上開證據資料不相符合，無從予以採信。
  ３、而關於被告王證凱、證人鍾琳陳稱渠2 人於98年11月11日
      夜間，未在車牌號碼0155-SU 號自用小客車上買賣第二級
      毒品甲基安非他命乙節。依前開98年11月11日夜間7 時3
      分許之通訊監察譯文所示，證人鍾琳於98年11月11日，係
      約於夜間7 時3 分許，即到達被告王證凱所在之前揭「寶
      貝熊遊藝場」，而被告王證凱接到證人鍾琳該通電話，知
      悉證人鍾琳已到該處之反應，則係要證人鍾琳先進入「寶
      貝熊遊戲場」，等待其女友即被告范宜惠到該處（見偵卷
      第103 頁），準此，被告王證凱、證人鍾琳2 人於當日夜
      間會面之目的，若係證人鍾琳要還款1000元與被告王證凱
      ，或係欲相約一同購買毒品，則被告王證凱何需於與證人
      鍾琳未在電話中詳談任何事情之狀況下，即要求證人鍾琳
      進入「寶貝熊遊戲場」等待被告范宜惠到該處？又依被告
      王證凱持用0000000000號行動電話，於98年11月11日夜間
      7 時44分許，與被告范宜惠持用0000000000號行動電話為
      通聯之通訊監察譯文所示，被告范宜惠於當日係於約夜間
      7 時44分許方到「寶貝熊遊藝場」（見偵卷第103 頁），
      距離證人鍾琳至該處之時間相距約40分鐘，而被告王證凱
      、證人鍾琳2 人於當日夜間會面之目的，若果係在償還欠
      款或係相約一同購買毒品，則渠2 人又何需如被告王證凱
      於本院審理中所辯，係等待多時後，方一起至被告范宜惠
      所駕駛之車牌號碼0155-SU 號自用小客車上，再由證人鍾
      琳在車內交付1000元款項與被告王證凱（見本院卷第85頁
      ），而非係在「寶貝熊遊藝場」內即償還上開款項？況且
      ，被告王證凱稱證人鍾琳進入該自用小客車之目的，係要
      與其及被告范宜惠一同去吃東西（見本院卷第85頁），然
      證人鍾琳則稱其進入該自用小客車內目的，係要看被告范
      宜惠之長相（見警卷第29頁），2 人所述亦有歧異。因此
      ，被告王證凱、證人鍾琳2 人所述上情，非但顯屬悖於常
      理，且彼此又不相一致，實難予以採信。
  ４、被告王證凱於98年11月11日夜間7 時3 分許，接獲證人鍾
      琳之前開來電而知悉證人鍾琳已到「寶貝熊遊藝場」後，
      旋要求證人鍾琳先進入「寶貝熊遊戲場」，等待被告范宜
      惠到該處，是被告王證凱此刻顯然已知悉證人鍾琳前來尋
      訪其之目的。又依卷附扣押物品目錄表所示，本件警方人
      員查獲本案時，僅在被告王證凱身上扣得1 小包第二級毒
      品甲基安非他命，且該包第二級毒品甲基安非他命之驗前
      毛重，只有0.4 公克，而其餘之第二級毒品甲基安非他命
      ，則均係在被告范宜惠所駕駛之車牌號碼0155-SU 號自用
      小客車上所扣獲（見警卷第34頁）；再佐以被告范宜惠於
      本院審理中陳稱：警方人員在0155-SU 號自用小客車上扣
      獲的甲基安非他命，是王證凱的，係伊與王證凱從「御宿
      汽車旅館」出來之前，就放在該車上了等語（見本院卷第
      290 頁），而被告王證凱亦坦認扣案如附表2 編號1 所示
      之第二級毒品甲基安非他命均係其所有（見本院卷第17頁
      ）。準此，被告王證凱當係在知悉證人鍾琳欲向其購買第
      二級毒品甲基安非他命之情形下，因其身上所持有之第二
      級毒品甲基安非他命數量不足，無法販賣與證人鍾琳，故
      要求證人鍾琳先至「寶貝熊遊藝場」內等待，俟被告范宜
      惠駕駛車牌號碼0155-SU 號自用小客車至該處後，再將其
      放置在該車內之第二級毒品甲基安非他命販售與證人鍾琳
      ，否則，被告王證凱與證人鍾琳，當無一同在「寶貝熊遊
      藝場」內等待被告范宜惠前來，時間長達40分鐘，且嗣於
      被告范宜惠駕車前來之後，又共同進入車牌號碼0155-SU
      號自用小客車內，復在該自用小客車內，由證人鍾琳交付
      1000元款項與被告王證凱等舉。因此，被告王證凱前開犯
      罪事實（三）所示之販賣第二級毒品行為，堪以認定。
（四）本件因被告王證凱否認曾販賣第二級毒品甲基安非他命與
      證人吳明秀、劉鴻奭、鍾琳，是無從依被告王證凱之供述
      ，判認其於販賣前揭毒品時，主觀上是否具有營利之意圖
      ，然本院審酌甲基安非他命係第二級毒品，而為不易取得
      之違禁物，且販賣第二級毒品罪責甚重，並為警方嚴厲查
      緝之重點，此乃眾所周知之情，是販賣毒品者，若非有暴
      利可圖，應無甘冒遭供出來源或被檢警查緝法辦而受重刑
      處罰之危險，而為平價或低於販入價格而販賣毒品之理，
      故被告王證凱於為前開犯罪事實（一）至（三）所示販賣
      第二級毒品犯行時，主觀上均有營利之意圖乙情，自堪予
      以認定。又被告范宜惠所以參與前開犯罪事實（二）所示
      犯行，係因被告王證凱會每日給與其1000至3000元緣故，
      業如前述，則被告范宜惠既有利可圖，且所為者又係與購
      毒者接洽買賣金額、約定交易地點等重要行為，自係基於
      以自己犯罪之意思，參與此部分犯行，而與被告王證凱間
      ，顯有有犯意聯絡及行為分擔，其所為自亦符合販賣第二
      級毒品罪之上開主觀構成要件。
（五）綜上，本件已臻事證明確，被告王證凱前開犯罪事實（一
      ）至（三）所示犯行，被告范宜惠前開犯罪事實（二）所
      示犯行，均堪認定。至被告王證凱聲請調取「御宿汽車旅
      館」監視錄影畫面，而欲證明其於98年11月11日並未有幫
      證人劉鴻奭開門之情；另聲請傳訊證人吳明秀，而欲證明
      其未販賣毒品與證人吳明秀及其有從事代幣買賣等節。關
      於被告王證凱聲請調取「御宿汽車旅館」監視錄影畫面部
      分，此部分待證事實，業經本院論認如前（即當時為證人
      劉鴻奭開門者，係被告范宜惠，而證人劉鴻奭之證詞，意
      在迴護被告范宜惠，無從採信），已臻明確，自無再調查
      此項證據之必要。另被告王證凱聲請傳訊證人吳明秀部分
      ，證人吳明秀於本院99年7 月14日審判程序進行時，曾到
      庭作證，而當時被告王證凱經本院合法傳訊，並未到庭，
      嗣被告王證凱經通緝到案後，本院依被告王證凱之聲請，
      再度傳訊證人吳明秀，惟證人吳明秀並未到庭，且經本院
      囑警按址前往拘提，然其仍未能到庭之事實，有本院送達
      證書、囑託拘提函文、審判期日報到單在卷可稽，而依現
      行相關法令之規定，亦無其他強制證人到庭之方式，故此
      一證據已屬不能調查，併予敘明。
二、論罪科刑部分
（一）按毒品危害防制條例業於98年5 月20日修正公布，惟因本
      次公布之修正條文，未另定施行日期，致其施行日期究應
      依原毒品危害條例條例第36條所規定「本條例自公布後6
      個月施行」，或依中央法規標準法第20條第2 項準用第13
      條規定「自公布或發布之日起算至第3 日起發生效力」，
      容有爭議。惟本院參照毒品危害條例條例於92年7 月9 日
      修正公布之第36條之立法理由謂：「（一）依修正草案第
      2 條第3 項規定，法務部需會同衛生署成立審議委員會每
      3 個月定期檢討調整毒品之分級及品項，而本次新增第四
      級毒品，有需要在新法施行前先經該審議會檢討後再調整
      公布，爰預留6 個月緩衝期，以利處理。（二）依本條例
      新修正之規定，有必要再訂定相關子法及修正相關法規，
      以配合本條例之施行，故亦有需要預留適當緩衝期，以利
      訂頒相關子法及相關法規之配合修正」等語，故認該條之
      規定，顯係因應該次修正之需，始預留適當之緩衝期，自
      非得作為本次修正條文特定有施行日期之依據，是本次修
      正即應參照中央法規標準法第13條對於法規生效施行日之
      基本規範，自公布日起至第3 日即98年5 月22日發生效力
      。因此，被告2 人為前開犯行之時間，既係於毒品危害防
      制條例修正、公布、生效後，自應逕行適用修正後之規定
      ，不生新、舊法比較之問題，先予敘明。
（二）按甲基安非他命為毒品危害防制條例第2 條第2 項第2 款
      所稱之第二級毒品，故核被告王證凱前開犯罪事實（一）
      至（三）所為，及被告范宜惠前開犯罪事實（二）所為，
      均係犯毒品危害防制條例第4 條第2 項之販賣第二級毒品
      罪。被告2 人於販賣上開第二級毒品與他人時，持有第二
      級毒品之低度行為，均為販賣第二級毒品之高度行為所吸
      收，不另論罪。
（三）被告2 人就前開犯罪事實（二）所示犯行，有犯意聯絡及
      行為分擔，為共同正犯。被告王證凱所犯上開3 罪間，犯
      罪時間不同、所為犯行互殊，自應予以分論併罰。
（四）被告2 人分別有如犯罪事實欄所載之上揭前科紀錄乙情，
      有臺灣高等法院被告前案紀錄表在卷可稽，其2 人受有期
      徒刑執行完畢，5 年內故意再犯本件最重本刑為有期徒刑
      以上之罪，均為累犯，惟販賣第二級毒品罪中，法定本刑
      為無期徒刑部分，依法不得加重其刑，故僅就上開販賣第
      二級毒品罪其他法定本刑部分，依刑法第47條第1 項規定
      加重其刑。被告王證凱就前揭犯罪事實（二）所示犯行，
      於偵查及本院審理中，均曾自白犯行（見偵2 卷第150 、
      151 頁、本院卷第17頁），爰就其此部分犯行，依毒品危
      害防制條例第17條第2 項規定減輕其刑，並依法先加後減
      之。
（五）爰審酌被告2 人販賣第二級毒品甲基安非他命，而有嚴重
      危害他人身心健康之虞，所為實有可議之處，又被告2 人
      於本院審判程序中，均矢口否認犯行，難認業有悔悟之意
      ，然念及被告2 人所販賣之毒品數量非多，所得不法利益
      非高等一切情狀，分別量處如主文所示之刑，復參以被告
      王證凱販賣第二級毒品之對象為3 人，而就每位購毒者均
      係為1 次販賣第二級毒品犯行等情，定其應執行刑如主文
      所示，以示懲儆。
（六）扣案如附表2 編號2 所示之行動電話話機，係被告王證凱
      所有，業據其於本院訊問中陳述明確（見本院卷第17頁）
      ，且係供被告王證凱為前揭犯罪事實（一）、（三）所示
      犯行，及供被告2 人為前開犯罪事實（二）所示犯行使用
      之物，業如前述，應依毒品危害防制條例第19條第1 項之
      規定，及共同正犯責任共同原則，併予宣告沒收。被告王
      證凱於前開犯罪事實（一）至（三）所示犯行中收受之價
      金，係為該等販賣第二級毒品犯行所得之財物，其中前開
      犯罪事實（二）所示犯行中收受之價金，並係被告王證凱
      與被告范宜惠為該次販賣第二級毒品犯行所得之財物，應
      依毒品危害防制條例第19條第1 項之規定，及共同正犯責
      任共同原則，就前開犯罪事實（二）所收受之價金，對被
      告2 人諭知連帶沒收，而就前開犯罪事實（一）、（三）
      所收受之價金，對被告王證凱諭知單獨沒收，如全部或一
      部不能沒收時，並以其財產單獨或連帶抵償之。
（七）扣案如附表2 編號3 所示之行動電話門號SIM 卡，雖係供
      前揭犯罪事實（一）至（三）所示犯行使用之物，然該行
      動電話門號SIM 卡係案外人許善棋所有，被告王證凱僅係
      暫時予以借用，業據被告王證凱於本院訊問中陳述在卷（
      見本院卷第17頁），並有該行動電話門號之申辦資料在卷
      可按（見偵1 卷第7 頁），是未合於毒品危害防制條例第
      19條第1 項規定之沒收要件（最高法院94年度台上字第42
      65號判決意旨參照），故不為沒收之宣告。扣案如附表2
      編號1 所示之物，均為第二級毒品甲基安非他命之事實，
      固有高雄醫學大學附設中和紀念醫院98年11月24日第0000
      -000號檢驗報告（見偵2 卷第32頁）在卷可稽。而依被告
      王證凱於本院訊問時所述，該等扣案之第二級毒品甲基安
      非他命雖係其所有，然均係預備供其自己施用（見本院卷
      第18頁），再佐以被告王證凱於前開犯罪事實（一）至（
      三）中所販賣之第二級毒品甲基安非他命，均已因販售交
      付而未為被告王證凱所持有，因此，前開扣案之第二級毒
      品甲基安非他命，均與被告2 人本件販賣第二級毒品犯行
      無關，爰不為沒收銷燬之宣告。至如附表2 編號4 至8 所
      示之其他扣案物品，亦無證據證明與本案有何相關（參見
      被告王證凱於本院訊問時之陳述，見本院卷第18頁），故
      均不為沒收之宣告，附此敘明。至起訴書「證據並所犯法
      條欄」第2 項，固就扣案如附表2 編號1 所示之第二級毒
      品甲基安非他命，請求予以宣告沒收銷燬，然無主刑即無
      從刑之主從不可分關係，業經最高法院著有78年台非字第
      72號判例闡釋在案，而檢察官起訴書內僅敘述上開第二級
      毒品甲基安非他命，係以毒品危害防制條例第18條第1 項
      ，為聲請宣告沒收銷燬之依據，並未提及係本於刑法第40
      條第2 項規定，為聲請單獨沒收違禁物之意旨，則前揭聲
      請，應係以被告犯行經法院認定有罪時之促請法院宣告沒
      收銷燬之發動，尚難認有單獨聲請宣告沒收銷燬之情，而
      應由檢察官另為適法之處理，附此敘明。
參、無罪部分
一、公訴意旨略以：被告范宜惠與同案被告王證凱共同基於販賣
    第二級毒品之犯意聯絡，於98年11月11日夜間7 時55分許前
    後，在高雄縣鳳山市○○街、善美街口之「寶貝熊遊藝場」
    門口，共同販賣第二級毒品甲基安非他命與證人鍾琳，因認
    被告范宜惠涉犯毒品危害防制條例第4 條第2 項之販賣第二
    級毒品罪嫌。
二、按被告未經審判證明有罪確定前，推定其為無罪；犯罪事實
    ，應依證據認定之，無證據不得認定犯罪事實。又不能證明
    被告犯罪者，應諭知無罪之判決，刑事訴訟法第154 條、第
    301 條第1 項分別定有明文。次按，認定犯罪事實所憑之證
    據，雖不以直接證據為限，間接證據亦包括在內，然而無論
    直接證據或間接證據，其為訴訟上之證明，須於通常一般人
    均不致有所懷疑，而得確信其為真實之程度者，始得據為有
    罪之認定，倘其證明尚未達到此一程度，而有合理之懷疑存
    在時，即難遽採為不利被告之認定，最高法院著有76年臺上
    字第4986號判例可資參照。又依刑事訴訟法第161 條第1 項
    規定，檢察官就被告犯罪事實，應負舉證責任，並指出證明
    之方法。因此，檢察官對於起訴之犯罪事實，應負提出證據
    及說服之實質舉證責任。倘其所提出之證據，不足為被告有
    罪之積極證明，或其指出證明之方法，無從說服法院以形成
    被告有罪之心證，基於無罪推定之原則，自應為被告無罪判
    決之諭知，最高法院亦著有92年臺上字第128 號判例可參。
三、公訴意旨認被告范宜惠涉犯前揭罪嫌，無非係以被告范宜惠
    之供述、同案被告王證凱之陳述、卷附通訊監察譯文、扣案
    如附表2 所示物品為據。然訊據被告范宜惠則堅詞否認有前
    揭販賣第二級毒品甲基安非他命與證人鐘琳之犯行，辯稱：
    98年11月11日夜間，伊是因為王證凱要伊去「寶貝熊遊藝場
    」載他，才會開車到「寶貝熊遊藝場」，而到了該處之後，
    鍾琳就跟著王證凱上車，當時因為伊在操作汽車音響，所以
    沒有聽清楚王證凱與鍾琳間之對話內容，也不知道王證凱跟
    鍾琳在車上做何事。經查，被告王證凱於98年11月11日夜間
    ，在前開「寶貝熊遊藝場」門口，有於被告范宜惠駕駛前來
    之車牌號碼0155-SU 號自用小客車上，以1000元之代價，販
    賣第二級毒品甲基安非他命與鍾琳之事實，業已析論如前，
    自堪認定。又被告王證凱所販售與證人鍾琳之第二級毒品甲
    基安非他命，係在被告范宜惠駕駛前來之車牌號碼0155 -SU
    號自用小客車上所得，固亦如前述，然依前揭0000000000號
    行動電話於98年11月11日夜間6 時49分許、同日夜間7 時3
    分許之通訊監察譯文所示，被告王證凱係於接獲證人鍾琳該
    2 通來電後，方知悉證人鍾琳欲向其購買第二級毒品甲基安
    非他命；而依卷附證人鍾琳持用之0000000000號行動電話通
    聯紀錄所示，證人鍾琳於98年11月11日當日，並未有何與被
    告范宜惠持用之如附表2 編號7 、8 所示之行動電話為通聯
    之情（見本院卷第240 、241 頁），是被告范宜惠顯然無從
    自證人鍾琳處，知悉證人鍾琳欲向被告王證凱購買第二級毒
    品甲基安非他命乙事。又被告王證凱於98年11月11日夜間接
    獲證人鍾琳上開2 通來電後，雖有以其持用之0000000000號
    行動電話（下稱A1）與被告范宜惠持用之0000000000號行動
    電話（下稱A2）為通聯，然渠2 人當時之通話內容係為（見
    偵卷第103 頁之通訊監察譯文）：
  (1)、98年11月11日夜間7 時8 分許
      A2：怎樣？
      A1：多久會到？
      A2：我現在剛到我家，打給我媽，叫我媽去拿錢了。
      A1：好，快回來。
  (2)、98年11月11日夜間7 時44分許
      A2：我到了。
      A1：到了？
      A2：嘿。
      A1：我幫你處理。
      A2：好。
    是依卷附之通訊監察譯文所示，被告王證凱於被告范宜惠駕
    車至上開「寶貝熊遊藝場」之前，並未提及有他人欲向其購
    買第二級毒品甲基安非他命之情，從而，依本案卷內所存之
    證據資料，並無從證明被告范宜惠於被告王證凱販賣第二級
    毒品甲基安非他命與證人鍾琳前，即已知悉渠2 人欲進行上
    開毒品交易。又被告范宜惠事先既不知悉被告王證凱、證人
    鍾琳欲進行上開毒品交易，自難僅以被告王證凱所販售與證
    人鍾琳之第二級毒品甲基安非他命，係在被告范宜惠駕駛前
    來之車牌號碼0155-SU 號自用小客車上所取得（如前所述，
    該等第二級毒品甲基安非他命實係被告王證凱所有），且被
    告范宜惠有在場目睹被告王證凱、證人鍾琳2 人為毒品交易
    之經過等情，即謂被告范宜惠與被告王證凱有共同販賣第二
    級毒品甲基安非他命與證人鍾琳之犯意聯絡，而遽為不利於
    被告范宜惠之認定。
四、本件檢察官認被告范宜惠涉嫌此部分販賣第二級毒品犯行所
    憑之證據，均尚未達於通常一般之人均不致有所懷疑，而得
    確信其為真實之程度，依刑事訴訟制度「倘有懷疑，即從被
    告之利益為解釋」、「被告應被推定為無罪」之原則，即難
    據以為被告范宜惠不利之認定。此外，復查無其他積極之證
    據，足資認定被告范宜惠有何此部分之被訴犯行，自屬不能
    證明被告范宜惠犯罪，依首開說明，自應就此部分為被告范
    宜惠無罪之諭知。
據上論斷，應依刑事訴訟法第299 條第1 項前段、第301 條第1
項，毒品危害防制條例第4 條第2 項、第17條第2 項、第19條第
1 項，刑法第11條、第28條、第47條第1 項、第51條第5 款，判
決如主文。
本案經檢察官鄧藤墩到庭執行職務。
中    華    民    國    99    年    11    月    24    日
                  刑事第十七庭  審判長法  官  陳培維
                                      法  官  毛妍懿
                                      法  官  陳君杰
以上正本證明與原本無異。
如不服本判決應於收受送達後10日內向本院提出上訴書狀，並應
敘述具體理由；如未敘述上訴理由者，應於上訴期間屆滿後20日
內向本院補提理由書（均須按他造當事人之人數附繕本）「切勿
逕送上級法院」。
中    華    民    國    99    年    11    月    25    日
                                      書記官  紀龍年
附錄本判決論罪科刑法條：
毒品危害防制條例第4 條第2 項
製造、運輸、販賣第二級毒品者，處無期徒刑或7 年以上有期徒
刑，得併科新臺幣1 千萬元以下罰金。
附表1（王證凱之宣告刑）：
┌──┬────────┬────┬─────────────────┐
│編號│所為犯行        │所犯罪名│宣告刑                            │
├──┼────────┼────┼─────────────────┤
│ 1  │前揭犯罪事實（一│販賣第二│處有期徒刑柒年陸月，扣案如附表2 編│
│    │）所示犯行      │級毒品  │號2 所示之物沒收，未扣案販賣毒品所│
│    │                │        │得之新臺幣伍佰元沒收，如全部或一部│
│    │                │        │不能沒收時，以其財產抵償之。      │
├──┼────────┼────┼─────────────────┤
│ 2  │前揭犯罪事實（二│共同販賣│處有期徒刑伍年，扣案如附表2 編號2 │
│    │）所示犯行      │第二級毒│所示之物沒收，未扣案共同販賣毒品所│
│    │                │品      │得之新臺幣壹仟伍佰元應與范宜惠連帶│
│    │                │        │沒收，如全部或一部不能沒收時，以其│
│    │                │        │與范宜惠之財產連帶抵償之。        │
├──┼────────┼────┼─────────────────┤
│ 3  │前揭犯罪事實（三│販賣第二│處有期徒刑柒年陸月，扣案如附表2 編│
│    │）所示犯行      │級毒品  │號2 所示之物沒收，未扣案販賣毒品所│
│    │                │        │得之新臺幣壹仟元沒收，如全部或一部│
│    │                │        │不能沒收時，以其財產抵償之。      │
└──┴────────┴────┴─────────────────┘
附表2：
┌──┬────────────────────────┬───┐
│編號│扣案物品                                        │數量  │
├──┼────────────────────────┼───┤
│1   │第二級毒品甲基安非他命（驗後淨重合計伍點柒參玖公│柒小包│
│    │克）（其中1 小包在王證凱身上扣獲，另6 小包在車牌│      │
│    │號碼0155-SU 號自用小客車上扣獲）                │      │
├──┼────────────────────────┼───┤
│2   │序號：000000000000000 號NOKIA 牌行動電話話機（搭│壹具  │
│    │配0000000000號行動電話門號使用，王證凱所有）    │      │
├──┼────────────────────────┼───┤
│3   │0000000000號行動電話門號SIM卡（王證凱持有）     │壹枚  │
├──┼────────────────────────┼───┤
│4   │序號：000000000000000 號NOKIA 牌行動電話話機（王│壹具  │
│    │證凱持有）                                      │      │
├──┼────────────────────────┼───┤
│5   │黑色電子磅秤（王證凱持有）                      │壹台  │
├──┼────────────────────────┼───┤
│6   │吸管（王證凱持有）                              │壹支  │
├──┼────────────────────────┼───┤
│7   │序號：00000000000000003 號易利信牌行動電話話機（│壹具  │
│    │含0000000000號行動電話門號SIM 卡）（范宜惠持有）│      │
├──┼────────────────────────┼───┤
│8   │序號：00000000000000006 號易利信牌行動電話話機（│壹具  │
│    │含0000000000號行動電話門號SIM 卡）（范宜惠持有）│      │
└──┴────────────────────────┴───┘

司法院資訊處製作；財團法人民間司法改革基金會備份。
